【裁判字號】    99,上易,988
【裁判日期】    990708
【裁判案由】    詐欺
【裁判全文】
臺灣高等法院刑事判決                 99年度上易字第988號
上  訴  人  臺灣板橋地方法院檢察署檢察官
被      告  乙○○
上列上訴人因被告詐欺案件，不服臺灣板橋地方法院98年度簡上
字第1490號，中華民國99年3月18日第一審判決（起訴案號：臺
灣板橋地方法院檢察署98年度偵字第21543號），提起上訴，本
院判決如下：
    主  文
原判決撤銷。
乙○○幫助意圖為自己不法之所有，以詐術使人將本人之物交付
，處拘役伍拾日，如易科罰金，以新臺幣壹仟元折算壹日。
    事  實
一、乙○○能預見將自己帳戶提款卡連同密碼提供他人使用，可
    能幫助他人從事財產犯罪，竟仍基於幫助詐欺取財之犯意，
    於民國98年7月3日前之某日，在不詳處所，將其向第一商業
    銀行三重埔分行（下稱第一銀行）申設之帳號0000000000 0
    號帳戶之提款卡及密碼交付與真實姓名、年籍不詳之成年男
    子，容任他人作為詐欺取財之工具；嗣該成年男子及其所屬
    之詐欺集團成員取得上開帳戶後，意圖為自己不法之所有，
    即於98年7月3日晚上以電話向甲○○佯稱網路購物作業匯款
    設定有誤，須重新設定云云，致甲○○陷於錯誤，共計匯款
    3筆，分別為新臺幣（下同）29,989元、2萬元、1萬1千元，
    其中一筆2萬元係於同日19時59分許，匯至上揭第一銀行帳
    戶內，而遭該詐欺集團成員提領一空，嗣經甲○○報警處理
    ，始循線得悉上情。
二、案經被害人甲○○訴由臺北縣政府警察局三重分局移送臺灣
    板橋地方法院檢察署檢察官聲請簡易判決處刑。
    理  由
壹、程序部分：
    按被告以外之人於審判外之言詞或書面陳述，除法律有規定
    者外，不得作為證據；又被告以外之人於審判外之陳述，雖
    不符合同法第159 條之1 至第159 條之4 之規定，但經當事
    人於審判程序同意作為證據，法院審酌該言詞陳述或書面陳
    述作成時之情況，認為適當者，亦得為證據。當事人、代理
    人或辯護人於法院調查證據時，知有第159 條第1 項不得為
    證據之情形，而未於言詞辯論終結前聲明異議者，視為有前
    項之同意，刑事訴訟法第159 條第1 項及第159 條之5 分別
    定有明文。本件檢察官所提被告以外之人於審判外之言詞及
    書面陳述，雖屬傳聞證據，惟被告於本院準備及審判期日，
    皆表示同意作為證據方法而不予爭執，本院審酌上開證據資
    料製作時之情況，尚無違法不當及證明力明顯過低之瑕疵，
    亦認為以之作為證據應屬適當。揆諸前開規定，爰依刑事訴
    訟法第159 條之5 規定，認前揭證據資料均有證據能力。
貳、實體部分：
一、訊據被告乙○○，固坦承於上開時、地有向第一銀行申辦上
    開帳戶之事實，惟堅決否認有何幫助詐欺取財犯行，其於原
    審審理時辯稱：「我最後一次，是去提款機領3千元，回家
    記得有收好金融卡，於98年6月底向政府申請的失業補助金
    一直沒有下來，發現金融卡不見，後來用銀行存簿查詢，發
    現帳戶多了幾筆交易記錄，警察就來找我，我沒有把帳戶交
    給別人使用，也不知道為何有錢匯入我的戶頭，那些錢不是
    我領的，也沒有用過存摺去領錢，我不知道對方為何會知道
    我金融卡的密碼，我認為提領時密碼可以試3遍，但是先試2
    遍無效後，可再換別台提款機一直試用密碼，直到破解為止
    ，我發現金融卡不見，曾於6月底打電話到第一銀行去掛失
    ，遺失的金融卡是我之前在金石保全公司工作使用，我工作
    到97年底，之後就很少使用該卡，98年5月15日帳戶內有存
    入18,000，那是政府的失業補助金，我固定用第一銀行這個
    戶頭，我是領第1次，好像可以領9次，1個月領6千元，一次
    核發3個月18,000元，第二次領款預計是六月底，戶頭被凍
    結後，我去金融聯合徵信中心證明我的戶頭被凍結，拿去公
    所轉給勞保局，他們就改寄匯票給我，我還有玉山銀行、華
    南銀行、台新銀行等帳戶，這些帳戶的存摺都還在，但這些
    帳戶都沒有在使用。」等語；其在本院審理時辯稱：「因為
    我當時在領政府失業補助金時，因錢不能匯進來，我才發現
    金融卡不見，我就用我媽媽的名字去領出來。甲○○被詐騙
    兩萬元的事我最後才知道，之前我不知道。我的信用卡號碼
    975310號，都是奇數，由大到小，我自己覺得很好記也很容
    易被詐騙集團破解。」、「（你說提款卡何時遺失的？）大
    概是6月12日我有去過銀行一次，或許是那次遺失的。」、
    「（何時發現遺失？）我是6月底才發現遺失的。」、「（
    為何不去報案？）我尚未報案，厚德派出所警員就來找我了
    。」、「（詐騙集團如何知道你的密碼？）這我就不知道，
    我的密碼很好記。」、「你的密碼有無寫在提款卡上面？）
    沒有，我寫在存摺上面，存摺沒有遺失。」、「（檢察官上
    訴提到，你說遺失，恰巧進入詐騙集團手裡，詐騙集團又恰
    巧猜到你的密碼，確定帳戶可以用才來詐騙，違背經驗法則
    、論理法則有何說明？）這個我不知道，可能恰巧被側錄。
    」云云。
二、本院查：
（一）本件被告自95年8月4日起於第一銀行三重埔分行申設上開
      帳號，並申辦存摺簿、金融卡及金融卡密碼等情，為被告
      所自承，復有第一商業銀行三重埔分行98年7月24日第
      00099 號函暨被告開戶資料查詢單，及98年7月2日至同月
      4日之交易明細及被告提出之第一銀行存簿影印資料各1份
      在卷可稽（偵卷第13頁、第34頁至41頁）。嗣被害人甲○
      ○遭不詳歹徒以上開手法詐騙，並匯款上開金額至上開三
      重埔分行被告銀行帳戶，旋遭提領一空等情，並經證人即
      被害人甲○○於警詢時證述甚詳（偵卷第8、9頁），復有
      被害人匯款2萬元至上開第一銀行三重埔分行之交易明細
      、金融機構聯防機制通報單、臺北市政府警察局內湖分局
      內湖派出所受理詐騙帳戶通報警示簡便格式表、內政部警
      政署反詐騙案件紀錄表、臺北市政府警察局內湖分局內湖
      派出所受理各類案件紀錄表及報案三聯單各1紙在卷可憑
      （偵卷第14頁至23頁）；是被害人確有匯款2萬元至被告
      上開帳戶之事實，應堪徵信。
（二）被告雖辯稱：其申設之第一商業銀行三重埔分行帳號0000
      0000000號（下稱系爭帳戶）之提款卡，於98年6月底遺失
      ，其將提款卡密碼寫在存摺，沒有將密碼寫在提款卡上，
      存摺沒有遺失，詐騙集團會知道提款卡密碼，可能是用猜
      的云云，然查：
  、詐騙集團未能確保被害人匯入款項之帳戶可正常提領使用
      ，豈願甘冒隨時遭失主掛失，致使其不法犯罪所得遭扣留
      之風險，而逕行使用來路不明之帳戶？易言之，詐騙集團
      所使用之人頭帳戶，必然是他人親自交付，且知悉該帳戶
      之密碼後，經測試具有存入提領之功能，始供作其非法取
      款之用。又另案被告即為詐騙集團收購人頭帳戶者吳偉金
      於警詢時陳稱：「（問：你所組之詐騙集團成員收到人頭
      帳戶後如何試卡？）我是叫他們到便利超商或金融機構
      ATM提款機隨便按一個領款金額，再看訊息代碼就知道可
      不可以用，或先至存款機存1000元再提領500元，看是否
      會吐鈔，如果不能吐鈔，就是金融卡不能使用。」等語（
      參見併案卷臺灣基隆地方法院檢察署98年度偵字第5295號
      第22頁）；佐以本件被害人甲○○於98年7月3日受騙後匯
      款20000元入系爭帳戶，足證系爭帳戶確為詐騙集團成員
      事先取得密碼再行使用無誤。再者，提款卡密碼具有私密
      性及專屬性，他人空憑猜想即取得上開密碼，成功機率微
      乎其微，因此，詐騙集團成員若以胡亂猜測取得正確密碼
      ，依之常理，應無可能；此益徵被告辯稱：系爭提款卡遺
      失，詐騙集團係猜測取得密碼云云，顯與常情不符，要難
      採信。
  、又查，依目前之金融實務，提款卡之密碼經輸入錯誤連續
      達3次（採累進制），提款機即強制收取該提款卡（即俗
      稱鎖卡），此有臺灣板橋地方法院檢察署公務電話紀錄單
      1紙可憑；被告復自稱系爭帳戶提款卡平時放在皮夾內，
      該皮夾、放置皮夾內之身分證、健保卡等物均未遺失等語
      ，若被告真有物品遺失或遭竊情形，豈有上開物品均安然
      無恙，僅系爭帳戶提款卡遺失或遭竊，且該提款卡遭竊或
      遺失後，竟恰巧落入詐騙集團成員之手？衡諸常情，實難
      認有如此巧合。再者，被告在本院審理時供稱：「你的密
      碼有無寫在提款卡上面？）沒有，我寫在存摺上面，存摺
      沒有遺失。」云云，是如該提款卡遭竊或遺失，惟提款卡
      密碼既未寫在提款卡上，詐騙集團成員竟能使用提款卡提
      款，而對系爭帳戶運用自如，亦與事理有違。被告在本院
      審理時雖復稱：「我的信用卡號碼975310號，都是奇數，
      由大到小，我自己覺得很好記也很容易被詐騙集團破解。
      」云云，然按上開號碼「975310號」共為6個號碼，其排
      列組合結果，可得甚多之結合號碼，非容易破解，如非被
      告刻意洩漏，他人何能得知？是被告所稱遺失乙節，顯係
      被告臨訟卸責之詞，難予採信。
（三）至被告雖又辯稱：系爭帳戶係供領取失業補助金之用，第
      2次預計是98年6月間底，其不可能將該卡交付詐騙集團云
      云，惟經檢察官在偵查中以電話詢問被告申領工作所得補
      助之業務承辦人，據該承辦人答稱：該補助款項於申請人
      申辦之時，大多已口頭告知第2次款項大約於98年7月底核
      撥等語，此有臺灣板橋地方法院檢察署公務電話紀錄1紙
      附卷可按，是被告辯稱預計補助款係98年6月底發放云云
      ，即不可採信。又上開補助款項既係預定於98年7月底發
      放，被告自可於98年7月3日之前將系爭帳戶提款卡交付詐
      騙集團使用，其只要於98年7月底預計領取補助款之前，
      將該卡片掛失，單憑存摺及印鑑，亦可順利提領核發之補
      助款項。是縱令系爭帳戶係被告供工作所得補助款撥放之
      用，亦無妨於被告幫助上開詐騙取財犯行之既遂。是被告
      上開系爭帳戶係供領取失業補助金之用，第2次預計是98
      年6月間底，其不可能將該卡交付詐騙集團之辯解，亦為
      事後飾卸之詞，不足為被告有利之證明。
（四）至被告除上揭第一銀行帳戶外，雖另有台新國際商業銀行
      蘆洲分行（帳號000000000xxxxx）、台北國際商業銀行士
      林分行（帳號00000000xxxxx）、玉山銀行天母分行（帳
      號00000000 xxxxx）、彰化銀行蘆洲分行（帳號00000000
      0xxxxx）及誠泰銀行蘆洲分行（帳號00000000xxxxx號）
      帳戶之存摺簿及金融卡，此有被告提出此5家金融機構之
      存摺影本在卷可稽（一審簡上卷第32頁至38頁）；被告現
      係失業中，且向政府領取失業補助款，其經濟狀況尚屬窮
      困，其雖未將前開銀行之帳戶一併出賣或交付予詐騙集團
      使用，而藉以獲利；且上開系爭帳戶，係被告提供臺北縣
      三重市公所作為申請失業補助金之撥款專用帳戶，惟被告
      未將系爭帳戶以外之5家銀行帳帳戶一併出賣或交付予詐
      騙集團使用，亦不能即予推定被告無前開不法犯行，而解
      免其應負之刑責。
三、綜上所述，被告之犯行，因罪證明確，已堪認定，應予依法
    論科。核其所為，係犯刑法第30條第1項、第339條第3項、
    第1項之幫助詐欺取財罪；被告幫助他人犯罪，應依刑法第3
    0條第2項之規定，按正犯之刑減輕之。
四、原審疏未詳究，遽為被告無罪之判決，不無可議。本件公訴
    人之上訴意旨亦執此指摘原判決不當，為有理由，應予撤銷
    改判。爰審酌被告學歷為國中畢業，智識並未較社會一般人
    為低，提供帳戶予詐欺集團作為犯罪使用，增加被害人尋求
    救濟之困難，並使犯罪之訴追趨於複雜，擾亂社會正常交易
    安全及本件被害人受詐騙金額為新台幣2萬元，兼衡被告之
    生活狀況等一切情狀，量處如主文第二項所示之刑，並諭知
    易科罰金之折算標準如主文第二項所示，以示懲儆。
據上論結，應依刑事訴訟法第369條第1項前段、第364條、第299
條第1項前段、刑法第30條第1項前段、第2項、第339條第1項、
第41條第1項前段，刑法施行法第1條之1第1項、第2項前段，判
決如主文。
本案經檢察官劉斐玲到庭執行職務。
中    華    民    國    99    年    7     月    8     日
            刑事第十六庭審判長法  官  陳晴教
                              法  官  王敏慧
                              法  官  許增男
以上正本證明與原本無異。
不得上訴。
                              書記官  廖麗蓮
中    華    民    國    99    年    7     月    8     日
附錄：本案論罪科刑法條全文
中華民國刑法第339 條（普通詐欺罪）：
意圖為自己或第三人不法之所有，以詐術使人將本人或第三人之
物交付者，處5 年以下有期徒刑、拘役或科或併科1 千元以下罰
金。
以前項方法得財產上不法之利益或使第三人得之者，亦同。
前二項之未遂犯罰之。

司法院資訊處製作；財團法人民間司法改革基金會備份。
